【裁判字號】    94,矚訴,7
【裁判日期】    950814
【裁判案由】    貪污治罪條例等
【裁判全文】
臺灣高雄地方法院刑事判決               94年度矚訴字第7號
公  訴  人  臺灣高雄地方法院檢察署檢察官
被      告  甲○○
選任辯護人  劉思龍律師
            王仁聰律師
被      告  辛○○
選任辯護人  黃郁婷律師
            張賜龍律師
上列被告等因貪污治罪條例等案件，經檢察官提起公訴（94年度
偵字第23935 號），本院判決如下：
    主  文
甲○○、辛○○均無罪。
    理  由
壹、本件公訴意旨係以：
一、被告甲○○自民國87年12月間起，擔任高雄市政府勞工局局
    長，負責綜合處理勞工局所有業務，包含工會組織、勞工教
    育、勞動條件、勞資爭議、勞動安全衛生、勞工福利、身心
    障礙就業及就業服務（含本勞、外勞管理）等事項。被告辛○○自91年11月間起擔任高雄市政府勞工局第3 科股長，主
    要負責就業服務、職業訓練及外勞管理等業務，均為依法令
    執行公務之人員。
二、於93年4 月間，高雄捷運公司（下稱高捷公司），為引進外
    籍勞工（下稱外勞），遂依就業服務法第47條之規定，先以
    合理勞動條件在國內辦理招募本國勞工。93年4 月20日，高
    捷公司在高雄市勞工育樂中心大禮堂舉辦「捷運工程就業媒
    合活動」，當日前往應徵之民眾約有3,000 至4,000 人，惟
    僅有900 人現場通過面試，而於同月30日參加高捷公司所舉
    辦之現場實測結果，最後共錄取200 人。然經錄取上工之本
    國勞工，實際領得薪資每日僅有新台幣（下同）1,200 元至
    1,300 元不等，與當初高捷公司公告之日薪1,800 餘元至2,
    300 餘元不符，遂有本國勞工向高雄市議員卯○○反應，經
    市議員卯○○查訪後，發現本國勞工反映情況，確有其事，
    即於94年5 月26日發佈新聞稿質疑高雄市政府外，亦在高雄
    市議會開會時，質詢高雄市政府，要求增加本國勞工之工作
    機會。因高捷公司所需本國勞工是屬於技術類工人之營建工
    及鋼筋工為主，高雄市議員卯○○為使一般民眾符合高捷公
    司需求，遂請職訓局南區訓練中心，辦理鋼筋工訓練班，適
    有辰○○、午○○、丙○○、壬○○、未○○、庚○○、乙○○、巳○○及丑○○等人參加第1 期鋼筋工訓練班（93年
    6 月14日至7 月15日），結訓後，即被通知前往高捷公司
    05-R10工地參加承包商承和營造公司聘用甄選考試並獲錄取
    ，然當辰○○等人實際前往高捷公司承包商上工時，不僅工
    作內容與當初參與職訓所受鋼筋工訓練內容不符，每日薪水
    亦低於當初捷運工程就業媒合活動所稱之日薪，故遂有第1
    期鋼筋工訓練班學員向卯○○陳情，卯○○於訪問部份第1
    期鋼筋工訓練班結訓之本國勞工後，認本國勞工確實薪水過
    低且有被不當管理，而有遭就業歧視之情形後，即於93 年9
    月3 日，函請行政院勞工委員會（下稱勞委會），建陳勞委
    會即刻停止有關高雄捷運工程引進外勞案，並於函文中表示
    ：「經於5 月27日及8 月24日訪查高雄捷運工程承包商錄用
    之板模及鋼筋工得知，承包商不但未依徵才簡章所定工資發
    放，且假各種不當手段剝削，排擠本國勞工，致本國勞工相
    繼離職，造成勞工不足之假象，以達其引進外勞之目的」等
    語，並提供相關查訪本國勞工名單，供勞委會查證。93 年9
    月10日，市議員卯○○於高雄市議會召開「捷運公司聘請本
    國勞工就業權益說明會」，要求勞工局、高捷公司及高雄市
    政府捷運局等單位需確實依求才廣告雇用本國勞工。被告甲○○當時亦以勞工局長身份與會。勞委會於接獲市議員卯○○陳情函後，隨即於93年9 月20日函職訓局外勞作業組，轉
    高雄市政府派員查證，高捷公司是否確有未依求才廣告條件
    招募本國勞工等情事。而高捷公司則於93年9 月21日，提出
    引進外勞1,858 名之聲請，高雄市政府勞工局於接獲上開勞
    委會公文後，隨即由承辦人員蔡枳倩於93年9 月29日轉呈股
    長即被告辛○○，請勞工局局長即被告甲○○指派勞工局就
    業服務法第5 條規定承辦人員會同相關人員實施檢查，然被
    告甲○○於93年10月4 日簽名後，並未指示任何應派員等事
    項。蔡枳倩見被告甲○○並未批示指派承辦人員，因此便將
    相關資料交予被告辛○○。被告甲○○及辛○○，明知依公
    務員服務法第7 條規定，公務員執行職務，應力求切實，不
    得畏難規避，互相推諉，或無故稽延，而本件勞委會函請勞
    工局查證之事項，早經市議員卯○○在市議會質疑高雄市政
    府，且被告甲○○亦曾參與市議員卯○○所召開之「捷運公
    司聘請本國勞工就業權益說明會」，了解高捷公司承包商針
    對本國勞工雇用問題，顯有多項問題。然高雄市政府勞工局
    並未派員針對市議員卯○○所提供之勞工名單進行實地查訪
    ，且亦未針對高捷公司承包商進行其他任何查證動作，並製
    作相關訪查記錄，竟共同基於違背法令，圖利他人，及公務
    員登載不實事項之犯意聯絡，僅於2 日後，即由被告辛○○
    先將含有「有關貴會（勞委會）交查該公司（高捷公司）疑
    有違反就業服務法第5 條及第42條規定，經查尚無就業歧視
    及妨礙本國人之就業機會及勞動條件之情事。」等不實內容
    之高市勞局三字第0930020116號函稿繕打完畢，交與不知情
    之承辦人員蔡枳倩，指示蔡枳倩依序簽呈被告辛○○後，由
    被告甲○○於93年10月6 日簽名批示准予函覆勞委會，而將
    上述不實之「有關貴會（勞委會）交查該公司（高捷公司）
    疑有違反就業服務法第5 條及第42條規定，經查尚無就業歧
    視及妨礙本國人之就業機會及勞動條件之情事。」等不實內
    容，登載於被告甲○○及辛○○等2 人於職務上所製作之高
    市勞局三字第0930020116號函內。勞委會於接獲勞工局上述
    函覆公文後，即於93年10月26日，以勞職外字第0930050534
    號函，函覆市議員卯○○，表示自即日起解除高捷公司引進
    外勞管制案，而使高捷公司承包商，免因違反就業服務法第
    65條遭裁罰，並使高捷公司可順利引進後續1,800 多名外勞
    ，讓高捷公司得收取外勞每人每月之行政管理費用1,500 元
    （此部份高捷公司已將管理外勞工作委託華磐公司，由華磐
    公司向下游承包商收取7,669 元總管理費，高捷公司實無理
    由再收取），及讓華磐公司得每月自外勞收取7,669 元之管
    理費，合計被告2 人自93年10月起至94年7 月止，圖利高捷
    公司之行政管理費用為18,129,000元、華磐公司之總管理費
    用為92,687,534元（檢察官於本院審理中就高捷公司所超收
    之就業安定基金1,000 元部分予以刪除）。因認被告2 人此
    部分共同涉犯刑法第213 條之公務員明知為不實事項，而登
    載於職務上所掌公文書罪嫌，及共同違犯貪污治罪條例第6
    條第4 款之對於主管或監督事務，明知違背法令，直接或間
    接圖自己或其他私人不法利益罪嫌。
三、94年4 月間，勞工局在高雄市楠梓區外勞諮詢輔導中心舉辦
    「泰國潑水節」活動，以舒解外籍勞工平日工作之辛勞，然
    於活動進行中，有不知名泰勞1 人，突近身將1 封以泰文書
    寫之陳情信，放入當時在現場之勞工局主任秘書李煥熏口袋
    內，李煥熏於活動結束後，將該陳情信取出後，發現是以泰
    文書寫，遂委請勞工局內熟悉泰文之同事曾永代為翻譯，曾
    永於接獲該泰文陳情信後，即加以翻譯成中文，並轉交給李
    煥熏。李煥熏見該陳情信，受文者是泰辦處及台灣勞工局，
    而內容則是：「現在約有一千四、五百多的泰國同胞經由SI
    N-SIA 、BSB 被騙來在高雄捷運出賣勞力，並由華磐負責管
    理，他們正在被仲介及包商威嚇欺凌及壓榨中。在這裡泰勞
    每月要被扣二、三千元台幣的伙食費，但所供應之伙食。拿
    來餵狗狗都不吃，中餐也一樣。煎二指寬的小魚給外勞吃，
    根本吃不飽而且量也不夠。規定每天只能在營區內活動不可
    外出，另外還強迫泰勞購買點券以換取食物，那些東西都很
    貴。還有公司不讓工人賭博，但卻拿電玩、卡拉OK來擺，並
    讓工人簽地下樂透。當工人遭遇意外、或受傷生病時亦得不
    到應有的照顧，公司丟給包商，包商又丟回給公司，最後的
    結果是，公司把工人遣返回泰…。如果有誰犯了錯，不管是
    大錯小錯，被抓到一律遣返，甚至有人還不知道原因是什麼
    ，就被送走了，自從那天起直至今天，就沒有人再去申訴什
    麼了。現在時候到了，請各級長官不要再視若無睹不聞不問
    了，如果全部1,500 多個泰勞起來動一下，長官啊，試想將
    會發生什麼事？！還有工作和薪資，工作時間很長但得到的
    工資卻很少，這些，工人都無法申訴。…如果想要知道更多
    的真實狀況，請於晚上9 點工人下班後，至營區的宿舍詢問
    即可。」等語後，遂直接在譯文上批示「送第三科處理」，
    並於94年4 月25日，將泰文陳情信及譯文均送由第3 科股長
    即被告辛○○處理，詎被告辛○○於接獲該陳情信後，明知
    內容中已有泰勞遭受華磐公司不當管理，且請求勞工局可派
    員於晚間9 點後至宿舍區查證，甚至泰勞將集體暴動等訊息
    ，竟承前圖利華磐公司之犯意，不僅未派員或親自至現場查
    證，亦未做任何處置，而無故將該陳情信擱置不理，予以廢
    弛職務，並使華磐公司免因違反就業服務法第57條第8 款，
    遭依同法第67條第1 項之規定，受60,000元以上300,000 元
    以下之罰鍰，及使華磐公司自94年5 月間起至7 月間，繼續
    不法扣留每位泰勞薪資1,000 元，圖利華磐公司取得供4,
    835,000 元（此部分係由檢察官於本院審理中補充）之利益
    。嗣於94年8 月21日晚間，位於高雄縣岡山鎮○○○路38之
    1 號附近，高捷公司泰勞宿舍區之泰勞，因不甘長期遭華磐
    公司不當管理，且未獲相關機關回應，終於發生暴動事件，
    並將宿舍區內辦公室及宿舍區建築及兩輛小貨車放火燒毀，
    且於高雄縣政府消防局岡山分隊派員前往救火時，以石塊及
    空酒瓶攻擊消防人員，引起國際間注目，造成我國國際地位
    受損，而釀成災害。因認被告辛○○此部分涉犯刑法第130
    條之公務員廢弛職務釀成災害罪嫌，及貪污治罪條例第6 條
    第4 款之對於主管或監督事務，明知違背法令，直接或間接
    圖自己或其他私人不法利益罪嫌。
貳、按犯罪事實應依證據認定之，無證據不得認定犯罪事實；又
    不能證明被告犯罪者，應諭知無罪之判決，刑事訴訟法第15
    4 條第2 項、第301 條第1 項分別定有明文。且刑事訴訟法
    第161 條，已於91年2 月8 日修正公布，其第1 項規定：檢
    察官就被告犯罪事實應負舉證責任，並指出證明之方法，因
    此檢察官對於起訴之犯罪事實，應負提出證據及說服之實質
    舉證責任，倘所提出之證據不足為被告有罪之積極證明，或
    其指出證明之方法，無從說服法院以形成被告有罪之心證，
    基於無罪推定之原則，自應為被告無罪判決之諭知，最高法
    院92年度臺上字第128 號判例意旨可資參照。
參、檢察官認被告2 人涉犯上開罪名，所提證據係證人蔡枳倩等
    人之證述（詳如附表所示）及卷附之高雄市政府勞工局組織
    規程1 份 (詳如檢察官所提實行公訴補充理由書（七）編號
    34至編號51、編號112 至編號123 號)等 書證為其論罪依據
    。訊據被告甲○○自承其有自87年12月間起至94年8 月21日
    發生外勞抗爭事件止，擔任高雄市政府勞工局局長（現已離
    職），負責綜合處理勞工局所有業務，另被告辛○○供承其
    有自91年11月間起至94年8 月21日發生外勞抗爭事件止，擔
    任高雄市政府勞工局第3 科股長，負責就業服務、職業訓練
    及外勞管理等業務，渠2 人均為依法令執行公務人員之事實
    ，惟均堅決否認有檢察官所指上開犯行，被告甲○○辯稱：
    伊當時要處理的公文很多，伊看勞委會的來函是針對有無違
    反就業服務法第5 條及第42條的問題，伊就交由業務人員依
    他們的專業去處理，至於是書面審查或其他方式審查，是業
    務科的專業，伊相信他們的判斷，伊就在回覆給勞委會的函
    文上簽名，伊沒有故意登載不實，另伊是勞工運動出身，反
    對引進外籍勞工，當時外勞是國對國引進，由高捷公司及勞
    委會共同引進，伊並不知道華磐公司是外勞的管理公司，伊
    沒有圖利高捷公司或華磐公司的意思，也沒有因此而獲得任
    何利益等語。被告辛○○辯稱：勞委會的來函部分，伊在93
    年9 月3 日已經收到相同內容由市議員卯○○發文的來函，
    裡面有2 份資料，1 份是卯○○在93年5 月間開記者會的新
    聞稿，這些員工有作勞資爭議的調解，後來也達成協議並撤
    銷申訴，第2 份資料是鋼筋班的學員，說他們只有上工1 天
    ，伊有向承和公司調當天上工的資料及薪資表，基本上是符
    合勞基法就基本工資的規定，但有疑慮的，是工作日數不足
    的部分是否有違反就業服務法，伊認為是沒有，但為慎重起
    見，有在同年9 月9 日就此問題發函詢問勞委會，故就系爭
    勞委會的函文，伊針對是否有違反就業服務法第5 條及第42
    條作書面審查，及伊對法令的認知作回覆，伊沒有故意登載
    不實。另就泰勞的陳情信，伊當時並沒有不處理，伊有請局
    裡的諮詢員戌○○代撥電話予華磐公司，且這份陳情書是匿
    名的，依行政程序法第173 條得不予處理，這份陳情書也沒
    有經過勞工局掛文號，所以當時就先這樣處理，另該份陳情
    信所寫的都是高雄縣岡山外勞宿舍的生活管理問題，依照屬
    地主義的原則，伊認為該處不是高雄市政府勞工局的轄區，
    伊沒有故意廢弛職務等語，經查：
一、證據能力部分：本件檢察官所提出就附表所示之證人即同案
    被告蔡枳倩等人之證述，其證據能力之有無，詳如附表所示
    。另本判決如下所述之相關書證，雖均係審判外之書面證據
    ，惟當事人已於本院審理中同意有證據能力，或於本院言詞
    辯論終結前並未聲明異議，本院審酌各項書證作成之情形，
    亦均認為適當，依刑事訴訟法第159 條之5 第1 項、第2 項
    規定，本院認均有證據能力。
二、就被告2 人共同涉犯刑法第213 條之公務員明知為不實事項
    ，而登載於職務上所掌公文書罪嫌，及共同違犯貪污治罪條
    例第6 條第4 款之對於主管或監督事務，明知違背法令，直
    接或間接圖自己或其他私人不法利益罪嫌部分（即起訴書所
    載犯罪事實欄第2項）：
（一）被告2人共同涉犯公務員登載不實事項罪嫌部分：
    (1)訊據被告2 人，就勞委會有於93年9 月20日以勞職外字第
      0930044257B 號函文發函予高雄市政府，內容略以：「請
      高雄市政府，就高雄市議員卯○○服務處所訪查高雄捷運
      工程承包商所錄用之板模及鋼筋工，承包商未依徵才簡章
      所定之工資發放予本國勞工，且不當剝削、排擠本國勞工
      ，致本國勞工相繼離職，已達引進外勞目的，請查復本案
      有無違反就業服務法第5 條及第42條規定之情事。」等語
      （隨函檢附高雄市議員卯○○服務處93年9 月3 日92津鈴
      字第B-038 號函、高雄市議員卯○○新聞稿及高雄捷運鋼
      筋工第1 期職訓學員工作狀況訪查表各1 份，見94年度他
      字第4171號偵查卷第82頁至85頁），經高雄市政府勞工局
      第3 科外勞業務查察員蔡枳倩於同年9 月29日，提出內部
      簽呈，內容略以：「請鈞長指派本局就業服務法第5 條規
      定承辦人員會同相關人員實施檢查，並針對現有外籍勞工
      實施查察，若查獲違反情事另案查處。」等語（見同上偵
      查卷第94頁），該簽呈經被告辛○○蓋章，由被告甲○○
      閱後於簽呈上簽名，未為其他批示，蔡枳倩遂交予被告辛○○處理，嗣被告辛○○於同年10月6 日，由其將內容略
      以：「有關貴會所交查高捷公司疑有違反就業服務法第5
      條及第42條規定，經查尚無就業歧視及妨害本國人之就業
      機會及勞動條件之情事。」之函稿磁片交予蔡枳倩列印後
      ，由蔡枳倩以以稿代簽之方式向上級呈報，經科員趙容青
      、被告辛○○（股長）、專員朱永山、科長鄭芳彰、主任
      秘書丁○○等人核章，再由被告甲○○簽核後，將該函稿
      以高市勞局三字第0930020116號函（見同上偵查卷第99頁
      ）回覆予勞委會之事實，於本院審理中均不否認，且經證
      人即同案被告蔡枳倩於市調處調查時及偵查中；證人趙容
      青於偵查中；證人李煥熏於市調處調查時及偵查中均證述
      屬實，復有上開函文等資料附卷可憑，是此部分事實，固
      堪認定，惟被告2 人則分別以上開言詞置辯，是此部分應
      審就者，係被告2 人所為之上開函稿內容（被告辛○○為
      實際之承辦人，被告甲○○則係批示決行之機關首長），
      是否有與事實不符之處，及被告2 人有無故意登載不實之
      犯意聯絡。
    (2)依上開勞委會函文之內容觀之，勞委會應係要求勞工局就
      卯○○議員所為2 次查訪之本國勞工（即附件所示之新聞
      稿及鋼筋工訪查表），其認為高雄捷運工程之承包商有未
      依求才廣告所載勞動條件雇用本國勞工，及未依徵才簡章
      所定之工資發放予本國勞工，且不當剝削、排擠本國勞工
      ，致本國勞工相繼離職，以達引進外勞目的之情事，有無
      違反就業服務法第5 條及第42條規定派員查訪，並予查復
      後回覆。而就業服務法第5 條第1 項及第2 項第1 款規定
      ：「為保障國民就業機會平等，雇主對求職人或所僱用員
      工，不得以種族、階級、語言、思想、宗教、黨派、籍貫
      、性別、婚姻、容貌、五官、身心障礙或以往工會會員身
      分為由，予以歧視。雇主招募或僱用員工，不得有下列情
      事：一、為不實之廣告或揭示。」；第42條規定：「為保
      障國民工作權，聘僱外國人工作，不得妨礙本國人之就業
      機會、勞動條件、國民經濟發展及社會安定。」，是勞工
      局自應就卯○○所查訪之本國勞工部分，查究有無上開條
      文所規定雇主僱用招募或僱用勞工，不得有為不實廣告，
      及不得有妨礙本國人之就業機會、勞動條件之情事。
    (3)檢察官認上開卯○○議員函文所附之高雄捷運鋼筋工第1
      期職訓學員工作狀況訪查表1 份內所載之學員即證人辰○○、午○○、丙○○、壬○○、未○○、庚○○、乙○○
      、巳○○、丑○○及陳清艦等人有遭就業歧視及日薪低於
      求才廣告（即就業媒合活動所稱之日薪）之情形，所憑證
      據係上開證人辰○○等10人於偵查中之證述；證人卯○○
      於市調處調查及偵查中之證詞，及卷附皇家日報所刊登之
      高捷公司所屬承包商之徵才廣告1 份（見高雄市府勞工局
      檢查高捷公司勞工勞動情形涉嫌不法案調查報告證據資料
      卷第2 頁）、行政院勞委會職業訓練局南區職業訓練中心
      （下稱南訓中心）93年度失業者短期就業訓練鋼筋工技術
      班順練計畫2 份（見本院卷一第207 頁以下，共分2 期）
      。經查：高捷公司為第1 次求才證明案件所辦理之徵才
      媒合活動，高捷公司係先於93年4 月14日至同年月16日，
      在皇家時報上刊登廣告，並於93年4 月20日，於高雄市勞
      工育樂中心現場辦理媒合活動，於同年月23日及30日2 次
      辦理現場實測後，共率取200 人，惟實際就業人數為100
      人，嗣因多人未經錄取，卯○○遂請南訓中心辦理上開鋼
      筋工之訓練班，共分2 期，讓未經就業媒合活動錄取之民
      眾參加，而上開證人辰○○等9 人（證人壬○○並未參加
      上開就業媒合活動）均是在就業媒合活動未經錄取，始參
      加該鋼筋工第1 期訓練班（期間係94年6 月14日起至同年
      7 月15日）等情，業據證人辰○○等10人分別於偵查及本
      院審理中均證述屬實，復有上開皇家日報之徵才廣告1 份
      及鋼筋工技術班訓練計劃2 份在卷可憑，且經證人卯○○
      於本院審理中證述：因為當時就業媒合活動經過技能測試
      後，只錄取200 人，因很多人要求，伊就拜託南訓中心辦
      理鋼筋工訓練班，共分2 期來辦，這些參加訓練班的人都
      是在就業媒合活動沒有被錄取的人，伊也沒有另外在報紙
      上刊登廣告，當時伊希望這些學員結訓後高捷公司能錄用
      就錄用，伊和高捷公司人員有去南訓中心訪視，當時並沒
      有講到工作條件，受訓學員也沒有跟伊或高捷公司人員詢
      問勞動條件等語，足見南訓中心所辦理上開鋼筋工訓練班
      ，係因卯○○之請託而辦理，並非高捷公司或其承包商所
      自行或委託南訓中心辦理，亦未經高捷公司或其承包商有
      針對該鋼筋工訓練班之相關情事刊登廣告，是上開鋼筋工
      訓練班之辦理既非高捷公司或其承包商所自行或委託辦理
      ，亦未經刊登廣告，自難認有何廣告不實之問題可言。
    (4)上開證人辰○○等10人於鋼筋工訓練結業後，除證人未○○及陳清鑑外（證人未○○於本案審理中證稱：伊結訓後
      無人通知伊要上工等語），餘8 人均於93年7 月下旬，至
      高捷公司承包商承和公司位於高雄市○○路與中山路口之
      高雄捷運05-R10工地工作，而就渠等工作之情形，證人辰
      ○○於偵查中證稱：伊在市調處所言實在，伊當時實際上
      工1 天又1 小時，因工作內容均是在扛鋼筋，伊認為受訓
      之內容與工作內容不符，故伊就離職，總共領取薪資1,90
      0 元，伊離職後，並未向南訓中心或勞工局反應或投訴等
      語；證人午○○於偵查及本院審理中證稱：伊當時工作1
      天又1 小時，工作的內容是綁鐵絲及扛鋼筋，伊離職的原
      因，除了因受訓的內容與工作情形不符外，伊想找距離家
      裡較近的工作，且伊當時身體較不適，也想找1 個比較適
      合的工作等語；證人丙○○於偵查及本院審理中證述：伊
      當時工作1 天又1 小時，工作的內容是扛鋼筋，伊離職係
      因為扛鋼筋很吃力，在南訓中心訓練時並沒有教我們扛鋼
      筋，扛鋼筋太累了，伊能力無法勝任等語；證人壬○○於
      偵查及本院審理中證稱：伊當時工作1 天又1 小時，工作
      的內容是扛鋼筋，伊離職是因為伊扛鋼筋後肩膀腫起來、
      腳也不適，且伊在南訓中心所學並沒有用上，伊也無法承
      受扛鋼筋的工作等語；證人庚○○於偵查及本院審理中證
      稱：伊結訓後有到承和工地工作，工作的內容是扛鋼筋，
      後來伊離職是因為鋼筋太重了，伊無法勝任，在南訓中心
      訓練時雖然也有扛鋼筋，但沒有那麼粗，且距離比較遠等
      語；證人乙○○於偵查及本院審理中證稱：伊當時實際上
      工1 天又1 小時，總共領取薪資1,900 元，伊離職的原因
      是因為扛鋼筋太累了，且肩膀都脫皮流血，伊的體力無法
      勝任等語；證人丑○○於偵查中證稱：伊在市調處所言實
      在，伊當時實際上工1 天又1 小時，因工作內容均是在扛
      鋼筋，伊認為受訓之內容與工作內容不符，故伊就離職，
      總共領取薪資1,800 元等語；證人陳清鑑於偵查中證稱：
      伊有參加上開鋼筋工訓練班，後來勞工局並沒有訪查伊上
      工的情形等語；證人巳○○於偵查及本院審理中證稱：伊
      有至承和公司上開工地工作，伊剛開始是扛鋼筋，這是需
      要體力及耐力的工作，過1 個星期後就會比較輕鬆，當時
      有分組工作，每天扛鋼筋約3 小時，扛鋼筋過去後回來的
      路上可以休息，且需自己將鋼筋扛過來再綁，當時只有伊
      這組有做到扛鋼筋及綁鋼筋，也只剩下我們這組有留下來
      繼續工作，我們是扛鋼筋1 星期後慢慢瞭解及摸索後才開
      始有綁鋼筋等語，是依證人辰○○等8 人之證述可知，除
      證人巳○○因體力可以勝任而有留任外，其餘7 人大抵均
      係因扛鋼筋的工作內容過於繁重，體力無法勝任因而離職
      。另證人己○○於本院審理中證稱：伊是上開捷運工地之
      工地主任，辰○○等人是南訓中心轉介來的，當時伊和承
      包商癸○○有把鋼筋的號數及重量說明，伊當時目視其中
      有些人並不適合當鋼筋工，例如有些人過於瘦弱、年紀太
      大或走路不穩，而所有的鋼筋工都必須先扛鋼筋後再綁鋼
      筋，伊當時並沒有歧視他們，而是替他們擔心，鋼筋工是
      由年輕人或體格較壯者擔任較適宜等語；證人癸○○於本
      院審理中證稱：伊是上開捷運工地的工地領班，伊曾至南
      訓中心和這批學員說明過這個工地的鋼筋很重，他們到工
      地後，伊就讓他們試試看，給他們1 個工作機會，但後來
      因體力無法克服就有人沒有上班，但還有5 個人留下做好
      幾天，鋼筋工1 班是20人，負責純綁鋼筋的只有1 、2 人
      ，其他人都是扛鋼筋等語，是依證人己○○及癸○○證述
      之內容，上開捷運工地所需求之鋼筋工，其工作內容本質
      上必須先將鋼筋扛到定位後，再進行綑綁工作，且該鋼筋
      工係以體力為主之工作，故己○○及癸○○要求辰○○等
      人需扛鋼筋至定位，自難認係刻意刁難，且己○○及癸○○均予辰○○等人有試扛鋼筋之機會，故證人巳○○因體
      力可以勝任，而有繼續留任，另辰○○等人則因體力無法
      負荷而於工作1 日餘後自行選擇離職，己○○及癸○○並
      非完全不給予工作之機會，或以其他不合理之方式惡意對
      待使其去職（如任意口出惡言等），尚難認高捷公司承包
      商有檢察官所指之就業歧視或其他妨害本國勞工就業之情
      事。
    (5)被告辛○○於本院審理中所辯稱：當時勞委會的來函，伊
      在93年9 月3 日已經收到相同內容由市議員卯○○發文的
      來函，其中新聞稿的部分，這些員工有作勞資爭議的調解
      ，後來也達成協議並撤銷申訴，且我們也有發文請勞動檢
      查所派人到大成公司實地查訪，第2 份資料是鋼筋班的學
      員，說他們只有上工1 天，伊有向承和公司調當天上工的
      資料及薪資表，基本上是符合勞基法就基本工資的規定，
      但就工作日數不足的部分是否有違反就業服務法，為慎重
      起見，有在同年9 月9 日就此問題發函詢問勞委會，且就
      上開葉議員的函文，勞工局業於93年9 月27日以高市勞局
      三字第0930019452號函文回覆（內容略以：有關捷運工程
      廠商未按徵才勞動條件部分，勞工局業已多次要求該公司
      改善，並責成本局勞工檢查所加強勞動檢查，並將捷運公
      司提供不合理工作條件之情形，有無違反就業服務法部分
      ，已於93年9 月9 日函請勞委會釋示。）等一節，業據被
      告辛○○於偵查中提出高雄市議員卯○○服務處93年9 月
      3 日93津鈴字第B-037 號函1 份、大成公司第1 次調解委
      員會會議記錄1 份、撤銷申請書5 份、高雄市政府勞工局
      93 年7月20日高市勞局二字第0930014586號函1 份、高雄
      市政府勞工局93年9 月9 日高市勞局三字第0930018089號
      函（附件係本國勞工出工明細表及特定性定期勞動契約各
      1 份）1 份、高雄市政府勞工局勞工檢查所93年7 月26日
      高市勞檢二字第0930006988號函1 份、高雄市政府勞工局
      93 年9月27日高市勞局三字第0930019452號函稿1 份（見
      94 年 度偵字第23935 號偵查卷第103 頁以下）等書證在
      卷可憑，是被告辛○○辯稱其有對勞委會上開函文予以書
      面審查，並依其專業認知作回覆等語，尚可採信，而檢察
      官雖主張上開勞委會之函文內容，係要求高雄市政府勞工
      局派員查訪，故被告2 人自應派人做實地訪查等語，惟依
      被告辛○○上開辯解及所提出之相關書證，被告辛○○在
      勞委會發函前，確實已收到卯○○就相同陳情事件之函文
      ，且被告辛○○亦已針對陳情內容作相關書面查證動作，
      並非完全未查證即作回覆，是檢察官認為被告辛○○未做
      查證即發函回覆，已有誤認。況辰○○等人所參加之鋼筋
      工訓練班並無廣告不實之問題，渠等上工後亦難認有就業
      歧視之情事，已如上述，故被告辛○○在回覆予勞委會之
      函文除表示：「有關貴會（勞委會）交查該公司（高捷公
      司）疑有違反就業服務法第5 條及第42條規定，經查尚無
      就業歧視及妨礙本國人之就業機會及勞動條件之情事。」
      （說明欄第4 項）等語外，其於說明欄第2 、3 項有提及
      高捷公司業經勞委會核定可聘僱外勞及高捷公司所訂定性
      定期契約就薪資部分符合勞基法等相關規定等語，已將其
      所查證之事項於函文內予以說明，亦難認有何與事實不符
      之處。
    (6)另就高捷公司有於93年4 月20日，在高雄勞工育樂中心所
      舉辦就業媒合活動中，經錄取200 人，惟實際工作人數為
      100 人，而至大成公司工地工作之勞工有領取之薪資較媒
      合活動中廣告之薪資為低，經勞工向卯○○陳情，卯○○
      遂於93年5 月26日在市議會召開記者會並發佈新聞稿等情
      ，有上開高雄市議員卯○○服務處93年9 月3 日92津鈴字
      第B-038 號函及高雄市議員卯○○新聞稿各1 份在卷可憑
      ，且經證人卯○○於市調處調查時及偵查中證述屬實，固
      可認高捷公司對於上開就業媒合活動中經錄取並通知工作
      之勞工，有疑似違反就業服務法第5 條為不實廣告之情事
      ，惟此部分勞工（即胡文欽等5 人）嗣後經高雄市政府就
      該5 人與大成公司有關工資及工時部分進行勞資爭議之調
      解，嗣經雙方和解且胡文欽等5 人均撤銷勞資爭議之申訴
      ，且勞工局有於93年7 月20日發函請勞工局勞工檢查所派
      員至大成公司查核是否有不法減工減薪之情事，經勞工局
      勞工檢查所於同年月26日回覆該公司尚並無違反法令之情
      事，而被告辛○○對上揭事項業已進行查證之事實，除據
      被告辛○○於本院審理中供認屬實外，亦有上揭大成公司
      第1 次調解委員會會議記錄1 份、撤銷申請書5 份、高雄
      市政府勞工局93年7 月20日高市勞局二字第0930014586號
      函1 份、高雄市政府勞工局勞工檢查所93年7 月26日高市
      勞檢二字第0930006988號函1 份在卷可憑，是就大成公司
      所僱用之勞工部分，雖就薪資部分有疑似廣告不實之情形
      ，惟此部分業經進行勞資爭議調解，且雙方和解，勞工局
      並要求勞檢所派員進行查證，經查證後勞檢所認無違反法
      令之情事，是被告辛○○對此進行查證後，認並無違反就
      業服務法第5 條之情形，而以上揭函文回覆予勞委會，自
      難認其主觀上有何登載不實之故意。
    (7)被告甲○○所辯稱：伊交由業務人員依他們的專業去處理
      ，至於是書面審查或其他方式審查，是業務科的專業，伊
      相信他們的判斷等語，而依卷附高雄市政府勞工局93年10
      月6 日高市勞局三字第0930020116號函稿觀之，該函槁由
      被告辛○○繕打內容再交由蔡枳倩列印後，由蔡枳倩以以
      稿代簽之方式逐級向上級呈報，經科員趙容青、被告辛○○（股長）、專員朱永山、科長鄭芳彰、主任秘書丁○○
      等人核章後，再由被告甲○○批示決行，此函稿簽呈之方
      式，符合一般行政機關內部依規定需逐級經上級長官核章
      之程序，並無顯然違反常情之處（例如被告辛○○核章後
      即直接由被告甲○○批示），是被告甲○○辯稱其係授權
      由下屬辦理並相信他們的判斷等語，應可採信，而上揭勞
      工局之回函係經被告辛○○查證後再予回覆，且其所載內
      容與事實亦無不符之處，已如上述，被告甲○○自無與被
      告辛○○有何公務員登載不實之犯意聯絡可言。
    (8)至於卷附由蔡枳倩於93年9 月29日，所提出上開內容略以
      ：「請鈞長指派本局就業服務法第5 條規定承辦人員會同
      相關人員實施檢查，並針對現有外籍勞工實施查察，若查
      獲違反情事另案查處。」之內部簽呈部分，被告甲○○雖
      僅於簽呈上簽名而未為其他指示，惟被告甲○○對此係辯
      稱：伊簽名即表示伊瞭解這件事，並讓他們去處理等語，
      而該簽呈嗣後即交由被告辛○○處理，被告辛○○亦已就
      該函文所要求事項作查證後回覆，且其所載內容與事實亦
      無不符之處，是尚難僅因被告甲○○未於上開簽呈為其他
      批示，即對其為不利之認定。
    (9)綜上所述，被告辛○○就上開勞委會之函文，係查證後再
      予回覆，被告甲○○信任被告辛○○之判斷，故於函文上
      批示決行，且該函文所登載內容與事實亦無不符之處，被
      告2 人難認有何檢察官所指共同明知為不實之事項，而故
      意登載不實之犯行可言。
（二）被告2人共同涉犯貪污治罪條例第6 條第4 款罪嫌部分：
    (1)按貪污治罪條例第6 條第4 款所稱「圖利」，係指圖得不
      法利益，且須基於不法圖利自己或第三人之犯意，並將犯
      意表現於行為，且該罪之成立除須行為人有圖利之犯罪故
      意外，並須公務員對於主管或監督之事務，明知為違背法
      令，而圖得私人之不法利益，並有因而獲得利益之結果，
      始屬相當，合先敘明。
    (2)檢察官認被告2 人涉犯此部分罪名，係以被告2 人有共同
      為上開不實內容之函文後回覆予勞委會，勞委會因而解除
      高捷公司外勞引進申請之管制，使高捷公司可順利引進1,
      800 多名外勞，讓高捷公司得收取外勞每人每月之行政管
      理費用1,500 元，及讓華磐公司得每月自外勞收取7,669
      元之管理費，合計被告2 人自93年10月起至94年7 月止，
      圖利高捷公司之行政管理費用為18,129,000元，另華磐公
      司之總管理費用為92,687,534元等，為其推論犯罪之依據
      。惟查：
    本件勞委會因高雄市政府勞工局以上開函文回覆後，遂解
      除凍結高捷公司引進外勞之管制，高捷公司遂自93年10月
      起至94年7 月止，因引進外勞，使高捷公司得收取外勞每
      人每月之行政管理費用1,500 元，及華磐公司得每月自外
      勞收取7,669 元之管理費，合計高捷公司所收取之行政管
      理費用為18,129,000元，另華磐公司所收取之總管理費用
      為92 ,687,534 元等情，業據證人即勞委會職訓局職員戊○○於本院審理中證稱：伊曾在93年9 月10日參與葉議員
      召開的說明會，之後伊向長官報告暫時凍結高捷公司招募
      許可申請，並發文予高雄市政府，請高雄市政府查明有無
      葉議員所反應的事情，之後收到高雄市政府勞工局的回函
      ，說沒有違反就業服務法的問題，伊就簽請長官作解除外
      勞引進的申請等語；證人即高捷公司人力資源處管理師申
      ○○於本院審理中證述：高捷公司有從承包商所付外勞薪
      資中，每位外勞扣取1,500 元的行政管理費，以作為外勞
      的人事管理費用，這筆費用確實過高，於外勞抗爭事件過
      後，這筆費用我們會扣除必要費用後退回予承包商等語；
      證人即華磐公司之實際負責人王彩碧於另案94年度矚訴字
      第6 號案件本院審理中供稱：我們有和高捷公司簽立管理
      合約，1 個外勞我們收取7669元，這筆錢用在外勞接送的
      車資、房子的興建等語，復有外勞管理契約1 份（見94年
      度他字第4171號偵查卷第308 頁，其中費用部分規範於第
      4 條第12項、第7 條第2 項）、高捷公司引進泰勞薪資人
      數統計表1 份、金額計算表（更正版）1 份（見本院卷第
      202 頁、第204 頁）等在卷可憑，固可認高捷公司及華磐
      公司有於上開期間內，因引進外勞而有分別收取上開管理
      費，均因而獲得利益之事實。
    惟被告2 人於本院審理中均否認有圖利之故意，且辯稱：
      高捷公司所僱用之外勞，係由高捷公司向勞委會專案引進
      ，是否引進外勞是由勞委會決定，且引進外勞過程之相關
      公文，勞委會並沒有告知勞工局，伊並不清楚等語，而證
      人戊○○於本院審理中證稱：本件是高捷公司申請引進外
      勞，我們認定雇主是高捷公司，核准的對象也是高捷公司
      ，而勞委會同意引進外勞過程中，均是由勞委會核發招募
      許可等函文，另在高捷公司向勞委會申請招募、聘僱等函
      文，勞委會回函中並無副知高雄市政府等語，且依卷附高
      雄捷運行政調查報告1 份（見該報告第10頁至第12頁及其
      附件3-5 、3-6） 、行政院勞委會93年6 月14日勞職外字
      第09300611876 號、93年9 月8 日勞職外字第0930613124
      號、93年9 月24日勞職外字第0930614053號、93年10月20
      日勞職外字第09306131 08 號等（見本院卷一第96頁至99
      頁）可知，勞委會原於90年5 月10日公告心得標之重大工
      程停止引進外勞，嗣於92年6 月26日，勞委會再次公告就
      民間投資興建並為營運，且營運期間屆滿後將移轉該建設
      所有權予政府之重大工程，得申請聘僱外籍勞工，嗣高捷
      公司遂函詢勞委會欲申請引進外勞，嗣於92年12月3 日勞
      委會同意高捷公司以雇主身分辦理申請引進外籍工之事宜
      ，且有關勞委會許可招募外勞或核發聘僱外勞許可予高捷
      公司之函文中，確實均係勞委會發文予高捷公司，而並未
      副知予高雄市政府勞工局，是高捷公司係向勞委會申請外
      勞，且是否許可引進外勞係勞委會之職權，勞委會就是否
      同意引進外勞亦未徵詢高雄市政府勞工局之意見，又高捷
      公司與勞委會就引進外勞之函文亦均未副知高雄市政府勞
      工局，則被告2 人辯稱渠不知悉高捷公司引進外勞之過程
      等語，尚堪採信。而被告2 人主觀上並不知悉高捷公司引
      進外勞之過程或結果，自難認被告2 人主觀上有何知悉高
      捷公司及華磐公司得收取之上開費用，且予以圖利之故意
      。
    被告2 人所為上揭回覆予勞委會之函文，並無共同公務員
      明知為不實事項而故意登載不實之犯行，已如上述，是被
      告2 人已難認有何對於主管或監督之事務，明知違背法令
      ，而為圖利之行為。且被告2 人並不知悉高捷公司引進外
      勞之過程或結果，證人申○○及王彩碧亦均未證稱被告2
      人有知悉高捷公司或華磐公司所得收取之上開費用，檢察
      官亦未舉出任何證據以證明被告2 人有於93年10月起至94
      年7 月期間內，有與高捷公司或華磐公司之人員進行金錢
      往來或收取任何不當利益或因高捷公司、華磐公司可引進
      外勞，渠2 人因此獲得直接或間接利益之事證，或其他被
      告2 人主觀上有知悉高捷公司及華磐公司可分別收取此部
      分費用之事實，自難認被告2 人有何主觀上圖利高捷公司
      及華磐公司之故意或動機存在。
    (3)綜上所述，被告2 人並無共同明知為不實事項而故意登載
      不實之犯行，已無違背法令之行為可言，且檢察官亦未舉
      證證明被告2 人有何收取不當利益，而有圖利他人之動機
      存在，此部分罪嫌自屬不能證明。至於起訴書所載認為被
      告2 人有圖利高捷公司承包商，免因違反就業服務法第65
      條遭裁罰部分（應係指違反同法第5 條第2 項第1 款雇主
      招募員工有為不實廣告之情形），因上開鋼筋工訓練班之
      辦理並非高捷公司或其承包商所自行或委託辦理，亦未經
      刊登廣告，難認有何廣告不實之問題可言，已如上述，且
      被告2 人並無共同明知為不實事項而故意登載不實之犯行
      ，而有違背法令之行為存在，亦無證據證明被告2 人有圖
      利他人之動機，此部分自亦難認被告2 人有圖利他人之犯
      行可言，一併敘明。
三、就被告辛○○涉犯刑法第130 條之公務員廢弛職務釀成災害
    罪嫌，及貪污治罪條例第6 條第4 款之對於主管或監督事務
    ，明知違背法令，直接或間接圖自己或其他私人不法利益罪
    嫌部分（即起訴書所載犯罪事實欄第3項）：
（一）被告辛○○涉犯刑法第130 條之公務員廢弛職務釀成災害
      罪嫌部分：
    (1)按刑法第130 條所規定公務員廢弛職務釀成災害罪之成立
      ，須公務員有未盡其職務上應盡之職責，且係故意廢弛職
      務，致釀成災害，即行為人之廢弛職務與釀成災害間需有
      相當因果關係而言，如僅係出於過失，或災害之釀成與廢
      弛職務無關者，即不得遽以本罪相繩，先予敘明。
    (2)經查，於94年4 月間，在高雄市楠梓區外勞諮詢輔導中心
      ，由高雄市政府勞工局舉辦「泰國潑水節」活動，於活動
      進行中，有不知名泰勞1 人，突近身將1 封以泰文書寫之
      陳情信，放入當時在現場之勞工局主任秘書李煥熏口袋內
      ，李煥熏將該陳情信取出後，發現係以泰文書寫，遂透過
      戌○○（外勞諮詢員）請同事曾永代為翻譯，於翻譯後，
      李煥熏見該陳情信，受文者是泰辦處及台灣勞工局，而內
      容則略以：「現在約有一千四、五百多的泰國同胞經由SI
      N-SIA 、BSB 被騙來在高雄捷運出賣勞力‧‧‧」（詳細
      內容，見94年度他字第4171號卷第28 0頁至第282 頁所附
      陳情信中文譯本及泰文原文各1 份），李煥熏遂批示「送
      第三科處理」，嗣於94年4 月25日，戌○○將該泰文陳情
      信及中文譯文均交由被告辛○○處理之事實，業據被告辛○○於市調處調查時、偵查及本院審理中均自承屬實，核
      與證人曾永於市調處調查及偵查中之證述；證人李煥熏於
      市調處調查、偵查及本院審理中證述；證人戌○○於本院
      審理中之情節相符，復有上開陳情信中文譯本及泰文原文
      各1 份在卷可憑，是此部分之事實，固堪認定。
    (3)被告所辯稱：伊認為該份陳情信所寫的都是高雄縣岡山外
      勞宿舍的生活管理問題，依照屬地主義的原則，伊認為該
      處不是我們的轄區等語。惟查，依高雄市政府勞工局組織
      規程第3 條第3 款之規定，勞工局第3 科掌理外勞管理之
      事項，而被告辛○○身為勞工局第3 科股長，就有關外勞
      管理之事項，自屬其職務內之事務。另依就業服務法第6
      條第4 項第3 款規定：「直轄市、縣（市）主管機關掌理
      外國人在中華民國境內工作之管理及檢查」，就外國人「
      生活」管理雖未明文規定，然依行政程序法第11條第1 項
      規定：「行政機關之管轄權，依其組織法規或其他行政法
      規定之。」；同法第12條第2 款規定：「不能依前條第1
      項定土地管轄者，依下列各款順序定之：第2 款關於企業
      之經營或其他繼續性事業之事件，依經營企業或從事事業
      之處所，或應經營或應從事之處所。」；同條第3 款規定
      ：「其他事件，關於自然人者，依其住所地，無住所或住
      所不明者，應居所地。」；同法第13條規定：「同一事件
      ，數行政機關依第11條及第12條規定均有管轄權者，由受
      理在先之機關管轄。」，是依上揭行政程序法相關條文內
      容，就本件有關外勞之情形而言，外勞之許可工作地點及
      外勞居住地點之縣市政府均應有管轄權，且應由受理在先
      之機關優先管轄，先予敘明。本件依卷附上揭泰勞之陳情
      信中文譯本內容觀之，係針對其所居住位於高雄縣岡山鎮
      ○○○路文化公園棒球場旁之外勞宿舍生活管理之問題，
      要求相關機關派人查訪及改善，而居住於該處之外勞，均
      係由高捷公司向勞委會申請引進後，委由華磐公司在該處
      興建外勞宿舍，並加以管理等情，為被告辛○○所不否認
      ，復有雇主聘僱外籍勞工申請書1 份、臺灣電力股份有限
      公司高雄區營業處94年9 月8 日D 高雄字第9409-00050號
      函所附用戶用電資料表、行政院勞工委員會93年10月27日
      勞職外字第09 30613228 號函稿1 份、上開高捷公司與華
      磐公司訂立之外勞管理契約及設置臨時營區維護管理合約
      書各1 份在卷可憑（分見94年度偵字第23935 號偵查卷第
      7 頁至第15頁、上開證據資料卷第14頁、本院卷一第296
      頁），是本件外勞雖居住高雄縣，惟引進之雇主即高捷公
      司係設於高雄市○鎮區○○路1 號，故有關外勞管理之問
      題，依外勞之許可工作地點，高雄市政府勞工局自有管轄
      權，且因外勞係居住於高雄縣，故高雄縣政府勞工局固可
      認亦有管轄權，惟本件陳情信既係透過高雄市政府勞工局
      之主任秘書所收受而處理，自應認高雄市政府勞工局已受
      理而有優先管轄權。綜上，被告辛○○身為勞工局第3 科
      之股長，掌理外勞管理之事項，且對該陳情信，高雄市政
      府勞工局具有管轄權，被告辛○○自應對該陳情信應依其
      職責範圍內予以處理，是被告辛○○辯稱伊認為該陳情信
      不是伊轄區等語，自不足為採。至於被告辛○○另辯稱：
      這份陳情書是匿名，依行政程序法第173 條得不予處理等
      語，查行政程序法第17 3條第1 款規定：「人民陳情案無
      具體內容或未具真實姓名或住址者，得不予處理」，惟此
      應係指依其陳情之內容，確實無從查知由何人所為者而言
      ，而本件卷附泰勞陳情信，係丁○○參與上開「泰國潑水
      節」活動，於活動進行中，由1 名不知名泰勞將該陳情信
      放入李煥熏口袋內而得，且經曾永將陳情信內容翻譯為中
      文後，依該陳情信內容可看出係泰勞針對華磐公司所興建
      位於上開外勞宿舍之生活管理問題，並告知相關官員可於
      外勞下班後至上開宿舍詢問，是依陳情信之來源及內容，
      應可特定係居住於上開宿舍之外勞所寫，並非無從查知，
      且被告辛○○係主管外勞管理事務之公務員，此陳情信所
      寫內容亦均係有關外勞生活管理之問題，被告辛○○自應
      予以受理，並為適當之處置，是被告辛○○所辯稱該陳情
      書是匿名，得不予處理等語，亦不足為採。
    (4)依上所述，依陳情信所取得之來源及內容，高雄市政府勞
      工局應有管轄權，且被告辛○○應依其職責範圍內予以處
      理。而被告辛○○嗣後是否有故意廢弛職務不予處理或係
      疏失而未善盡其職責？經查，被告辛○○於本院審理中所
      辯稱：伊當時有請局裡的諮詢員戌○○代撥電話予華磐公
      司的寅○○，因伊知道他們之前有受理雲林縣政府函轉過
      來同樣陳情之事，伊並沒有完全不處理等語，核與證人戌
      ○○於本院審理中證稱：伊曾將泰勞的陳情信交給被告辛○○，被告辛○○說要打電話給寅○○，伊並幫被告辛○○按電話號碼，伊有聽到被告辛○○與寅○○描述這樣的
      事件，但詳細內容伊不記得了，另伊知道寅○○的電話號
      碼，是因為之前伊發文請高捷公司來參與潑水節活動時，
      來參加的是寅○○，且他留的電話是6 開頭，故伊以為他
      是高捷公司的人，且有留下他的電話等語大致相符，另證
      人寅○○於本院審理中雖證稱：伊沒有印象被告曾在潑水
      節時泰勞有反應生活管理的問題等語，惟亦證稱：在94年
      2 月份時，高雄縣政府曾因雲林縣政府所轉來的申訴函，
      至我們公司查過。戌○○曾打電話給伊，希望在潑水節時
      活動時我們能加派人去參加，另如果有宿舍管理的問題，
      伊會找辛○○等語，是證人寅○○雖表示已無印象有接到
      上開電話之事，惟其並非予以直接否認，客觀上容或因事
      情發生之時點與至本院作證時已間隔1 年餘，而有記憶模
      糊之可能，且證人寅○○亦證述其確實曾與證人戌○○聯
      絡，及會與被告辛○○就宿舍管理之問題作聯繫，與被告
      辛○○上揭所辯及證人戌○○之證述亦相符合，況證人戌
      ○○亦無就此撥打電話之問題，而刻意偏袒被告辛○○之
      必要，是被告辛○○上揭辯稱：伊曾就陳情信之事，與寅
      ○○聯繫等語，應可採信。另被告辛○○所辯稱：伊知道
      華磐公司之前有受理雲林縣政府函轉過來同樣陳情之事，
      故伊撥打電話予寅○○一節，除據證人寅○○於本院審理
      中證述：在94年2 月間，高雄縣政府曾因雲林縣政府勞工
      局所轉過來的1 個申訴函，至華磐公司查過等語屬實外，
      亦有高雄縣政府94年3 月8 日府勞組字第09 40042022 號
      函文1 份（內容係針對雲林縣政府勞工局所傳真之外勞申
      訴資料，表示伙食有怪味及生活管理過當之問題，請華磐
      公司改善）、華磐管理顧問有限公司94年3 月14日（94）
      華字第0003號函文1 份（內容係針對上開高雄縣政府之函
      文予以答覆）在卷可憑（分見94年度他字第41 71 號偵查
      卷第198 頁、第199 頁），是被告辛○○此部分所辯事實
      ，應可採信。惟查，被告華磐公司雖已於94年3 月間，因
      上開申訴事件，由高雄縣政府要求改善，惟嗣後於同年4
      月，證人丁○○又接到類似申訴內容之上開陳情信，足見
      華磐公司究竟有無改善顯有疑問，被告辛○○卻僅於撥打
      上開電話後，未親自或派人查訪華磐公司有無改善？改善
      之程度如何？或縱依其主觀上之認知，該陳情信伊無管轄
      權，惟仍應依行政程序法第17條後段規定，移送予高雄縣
      政府處理，被告辛○○均未為，可認其顯有疏失，然依上
      所述，被告辛○○於接到陳情信後即撥打電話予華磐公司
      之寅○○，足見其並非故意予以擱置而完全不予處理，雖
      有疏失，惟此應係未善盡其職務而屬過失之範疇，尚難認
      被告有故意欲廢弛職務之行為，或主觀上有欲陳情信所述
      抗爭情事發生之故意。
    (5)本件泰勞抗爭事件，是否屬刑法第130 條所規定之災害？
      按刑法第130 條所規定之災害，包括人為災害或自然災害
      ，至於災害所造成損害之輕重及受災人數之多寡，雖法無
      明文，惟在解釋上應係指重大法益之災害而言，而是否屬
      重大法益，應以該法益之種類（例如生命法益）及遭侵害
      法益之數量等綜合判斷。經查，上開泰勞抗爭事件過程，
      係於94年8 月21日21時20分許，高雄縣政府警察局岡山分
      局受理報案，於上開外勞宿舍因外勞與管理人員發生口角
      ，百餘名外勞群眾鼓譟，並縱火燃燒破壞營區物品，高雄
      縣政府消防局收到消息後出動滅火，並將宿舍斷水斷電。
      嗣於翌日下午1 時許，由被告甲○○、高雄縣政府勞工局
      局長、泰國駐台辦事處副代表及高捷公司人員等組成之應
      變小組，進入外勞宿舍與外勞溝通，並針對外勞所主張16
      點訴求及雇主所提13項改善方案溝通後，外勞同意停止抗
      爭並復工，嗣於同年月23日10時45分許順利復工等情，有
      高雄捷運泰勞人權查察專案小組調查報告及高捷公司外勞
      抗爭事件調查報告各1 份在卷可憑（見本院卷一第413 頁
      至第453 頁），而就94年8 月21日當晚，遭縱火毀損之財
      物，依卷附高雄縣政府消防局火災原因調查報告書（見94
      年度偵字第23935 號偵查卷第24頁）所載，除宿舍辦公室
      及家具遭燒毀外，另有機車4 台、汽車1 台、小貨車2 台
      遭燒毀，及汽車2 台之玻璃遭破壞等，且起火原因以人為
      縱火引起火災之可能性最大（另依火災出動觀察記錄所載
      ，報案時間為94年8 月21日22時13分許，火勢撲滅時間為
      翌日凌晨0 時35分許），另依證人寅○○於本院審理中所
      證述：上開於泰勞抗爭事件中遭毀損之財物，均係華磐公
      司所有，初估損失約2 千多萬元，但這是以建構時之價值
      計算等語。次依證人即於現場處理之警員劉東南及史燦輝
      於偵查中所述，係證人劉東南及史燦輝於案發當晚至現場
      時，有遭人以石頭攻擊，但不知是何人所為等語，又依證
      人陳國安及蔣榮仁於警訊及偵查中所述，僅係證述有部分
      泰勞為毀損上開財物之行為，至於如附表編號57至81 號
      （無證據能力者除外）所示之泰勞，分別於警訊或偵查中
      所述，亦均未承認渠等有其他傷害他人之行為。是依卷內
      所呈現之證據，於外勞抗爭事件中，所遭受之實質損害，
      僅係華磐公司遭毀損之上開財物，而本件外勞抗爭事件之
      導因，係華磐公司生活管理不當所引起（此部分詳下述）
      ，故華磐公司係外勞抗爭事件之肇因者，其並非毫無關係
      之無辜第三人，其上揭財物遭毀損，亦僅係個人財產法益
      ，參照上開說明，已難認係有重大法益遭受損害之災害可
      言。至於檢察官所主張因外勞抗爭事件導致國際間注目，
      造成我國國際地位受損一節，惟所謂我國國際地位受損，
      本係相當抽象之概念，檢察官對此部分自仍應舉證之責，
      惟綜觀卷內證據，與此有關者，係外交部95年5 月3 日，
      以外條二字第09501080340 號函所附之美國國務院「2005
      年度各國人權報告」臺灣部分有關「勞工權利」之中英文
      對照資料（見本院卷一第522 頁），依該資料內所載與本
      件外勞抗爭事件有關者，係如下之記載：「8 月21日，發
      生一起牽涉1,700 位來台為高雄捷運施工之泰勞暴動事件
      ，引起廣泛之注目，該事件係由於一位外勞因違紀事件遭
      電擊棒電擊而引發，外勞指稱地方當局不僅忽略此等非法
      之作為，且可能與仲介串通。高雄市長及勞委會主委均因
      此事件而辭職。」（見本院卷一第534 頁），而依此部分
      所載內容，係針對外勞抗爭事件之成因予以敘述，且我國
      官員亦有因而辭職等客觀事實，並無刻意貶損我國之言詞
      。另證人即駐我國之泰國貿易辦事處職員亥○○於本院審
      理中證稱：本件抗爭事件剛發生時，在泰國的同胞還不瞭
      解整個案情，大家就有點同情，後來調查報告出來後，就
      有些正面及反面的看法，泰國人民同情的情緒就比較下降
      了，甚至有些泰民認為不應該用暴動的方式，但也有些認
      為應該用這種方式等語，而證人亥○○係駐我國之泰國貿
      易辦事處職員，其亦係泰國人，其就泰國人民觀感之證述
      應具有一定之參考價值，是依證人亥○○之證述，在我國
      相關政府機關對外勞抗爭事件進行調查後，泰國人民對於
      外勞採取上揭抗爭手段是否妥當，是否需以暴動手段做為
      抗爭之唯一方式，已有正反不一之看法，並未完全歸咎或
      苛責我國政府。綜上，依卷內證據，本件外勞抗爭事件，
      所受實害係華磐公司上揭財物遭燒毀，僅係屬個人財產法
      益（且華磐公司係抗爭事件之肇因者），難認係重大法益
      遭侵害，另我國國際地位究係如何受損、程度如何，依檢
      察官所提證據，本院亦無從得出此部分之確信，是本件外
      勞抗爭事件已難認係屬刑法第130 條所規定災害之範疇。
    (6)本件外勞抗爭事件之原因，證人即高捷公司接管外勞抗爭
      事件之人員子○○於本院審理中證稱：伊當時有參與和外
      勞談判，外勞暴動的原因在其所提出之16點訴求中已有提
      到，主要是包括伙食、薪資及不合理之扣款，及依上揭高
      捷公司外勞抗爭事件調查報告1 份所載，係因「生活管理
      不當」，即高捷公司未依所提外勞生活管理計畫提供充足
      舒適之生活環境及設備，為主要之肇因，又高捷公司為外
      勞之雇主，雖委託華磐公司進行生活管理，然未善盡監督
      之責，於93年底及94年初派員訪視時，即已發現空間不足
      及管理缺失之狀況，卻未有效追蹤要求華磐公司立即改進
      ，以致爆發抗爭等情，是肯認外勞抗爭事件之直接成因，
      係高捷公司所委託管理外勞之華磐公司，對於外勞之生活
      管理有所不當，且高捷公司亦未善盡監督之責任。而所謂
      相當因果關係，係指依經驗法則，綜合行為當時所存在之
      一切事實，為客觀之事後審查，認為在一般情形下，有此
      環境、有此行為之同一條件，均可發生同一之結果者，則
      該條件即為發生結果之相當條件，行為與結果即有相當之
      因果關係，否則即難認有何因果關係可言。本件被告辛○○就該外勞之陳情信未善盡其職務而有過失責任，已如上
      述，被告雖可認有消極之不作為，惟依上揭高雄縣政府94
      年3 月8 日府勞組字第0940042022號函文所示（即雲林縣
      政府勞工局所傳真之外勞申訴資料部分），高雄縣政府已
      針對外勞生活管理問題要求華磐公司改善，證人申○○於
      本院審理中證稱：伊有對外勞宿舍作不定期檢查，在94年
      7 、8 月間狀況不佳，外勞反應伙食不好、交通車不準時
      ，但華磐公司並無改善等語，足認華磐公司在政府機關發
      文已要求改善及高捷公司監督下，仍無視於政府機關及高
      捷公司之要求，未改善生活環境及相關管理手段，致外勞
      抗爭事件發生。而被告辛○○已有撥打電話予寅○○之舉
      動，雖就陳情信之處理上並未善盡其職責而有疏失，惟被
      告辛○○之疏失，尚難認係華磐公司為此不當管理行為之
      原因，且亦難認係外勞抗爭事件發生之原因或條件，故被
      告辛○○之疏失與外勞發生抗爭事件之結果間並無相當因
      果關係。
    (7)綜上所述，上揭陳情信所陳事項，高雄市勞工局應有管轄
      權，且係被告辛○○職務之範圍，惟被告辛○○已有為上
      揭撥打電話予華磐公司經理寅○○之舉動，雖可認仍未善
      盡其職務應盡之職責而有疏失，惟並未故意廢弛職務，且
      外勞抗爭事件亦非屬災害範疇，且其發生與被告辛○○之
      疏失間亦難認有相當因果關係，是與上述刑法第130 條公
      務員廢弛職務釀成災害罪之構成要件並未相符，自無成立
      本罪之餘地。
（二）被告辛○○涉犯貪污治罪條例第6 條第4 款罪嫌部分：
      本件檢察官認被告辛○○涉犯此部分罪名，係以被告辛○○就上揭陳情信不予處理，而有廢弛職務致釀成災害之行
      為，使華磐公司自94年5 月間起至7 月間，繼續不法扣留
      每位泰勞薪資1,000 元，圖利華磐公司取得供4,835,000
      元之利益，為其推論犯罪之依據。惟查：
    華磐公司有自94年5 月起至7 月止，以其他名目自每位外
      勞每月薪資中扣取1,000 元，華磐公司合計共取得4,835,
      000 元（即該3 個月外勞人數合計4,835 人）利益之事實
      ，業據證人酉○○於偵查及本院審理中證稱：伊之前在華
      磐公司任職，每月發放外勞之薪資均是由伊作業，當時華
      磐公司有以其他名目自外勞薪資中扣取1,000 元，這是王
      彩碧的指示，伊不知道這筆錢是作什麼用途等語；證人即
      中國國際商業銀行鳳山分行科長許祖慧於偵查中證稱：華
      磐公司引進之泰勞均在伊服務的中國國際商業銀行鳳山分
      行開立帳戶，每月外勞的薪資都是由高捷公司將製作好的
      磁片交給銀行辦理，當時華磐公司有出具1 份授權書，是
      約定每月自外勞薪資中扣取1,000 元，伊不清楚這筆錢的
      用途，這筆錢都已轉到華磐公司帳戶內等語；證人王彩碧
      於偵查及另案本院審理中供稱：這1, 000元是翻譯費，因
      為伊認為高捷公司給伊的管理費用不夠，所以伊才在外勞
      薪資中扣取，我們有跟外勞說，外勞也有同意，另伊指示
      會計酉○○在作帳時就直接扣掉這1, 000元等語，復有存
      款戶代扣款項授權書1 份在卷可憑，固可認華磐公司有於
      上開期間內，於每月外勞薪資內，扣取1,000 元之費用，
      並因而獲得利益之事實。
    惟被告辛○○於本院審理中已否認有任何圖利之故意，且
      被告辛○○並無上揭故意廢弛職務釀成災害之行為，已如
      上述，是被告辛○○已難認有何對於主管或監督之事務，
      明知違背法令，而為圖利之行為。且證人酉○○、許祖慧
      及王彩碧亦均未證稱被告辛○○有知悉上開華磐公司自外
      勞薪資扣取1,000 元之事實，檢察官亦未舉出任何證據以
      證明被告辛○○有於上揭期間內，有與華磐公司之人員進
      行金錢往來或收取任何不當利益或因華磐公司可收取此部
      分費用，其因此獲得直接或間接利益之事證，或其他被告
      辛○○主觀上有知悉華磐公司有自外勞薪資內扣取1,00 0
      元之費用之情事，自難認被告辛○○有何主觀上圖利華磐
      公司之故意或動機存在。至於起訴書所載認為被告辛○○
      有圖利華磐公司，免因違反就業服務法第57條第8 款、第
      67條第1 項遭裁罰部分，因檢察官並未提出證據證明被告
      辛○○有知悉華磐公司自外勞薪資內扣取1,000 元費用之
      事實，且亦無圖利華磐公司之故意或動機，已如上述，此
      部分自亦難認被告辛○○有圖利他人之犯行可言，一併敘
      明。
三、總上所述，依檢察官所提出及卷附相關證據，均無法證明被
    告2 人有分別涉犯檢察官所指上揭犯行，不能證明犯罪，依
    法自應諭知被告2人均為無罪之判決。
據上論斷，應依刑事訴訟法第301 條第1 項前段，判決如主文。
本案經檢察官王俊力、劉文婷到庭執行職務。
中    華    民    國    95    年    8     月    14    日
                刑事第十五庭  審判長法  官  唐照明
                                    法  官  盧怡秀
                                    法  官  呂憲雄
以上正本證明與原本無異。
如不服本判決，應於收受送達後10日內向本院提出上訴書狀。
中    華    民    國    95    年    8     月    15    日
                                    書記官  吳良美
附表：
┌──┬───────────┬──────────┐
│編號│證據名稱              │證據能力之有無      │
├──┼───────────┼──────────┤
│1   │證人即同案被告蔡枳倩於│係被告以外之人於審判│
│    │法務部調查局高雄市調查│外之言詞陳述，屬傳聞│
│    │處（下稱市調處）之證述│證據，惟當事人於本院│
│    │                      │審理中均同意有證據能│
│    │                      │力，且本院審酌該筆錄│
│    │                      │做成之狀況，並無顯有│
│    │                      │意思不自由之情形，亦│
│    │                      │認為適當，依刑事訴訟│
│    │                      │法第159 條之5 第1 項│
│    │                      │規定，本院認有證據能│
│    │                      │力。                │
├──┼───────────┼──────────┤
│2   │證人即同案被告蔡枳倩於│係在檢察官前所為之陳│
│    │檢察官偵查中（下稱偵查│述，且當事人於本院審│
│    │中）之證述            │理中均同意有證據能力│
│    │                      │，亦無顯有不可信之情│
│    │                      │形，依刑事訴訟法第15│
│    │                      │9條 之1 第2 項規定，│
│    │                      │本院認有證據能力。  │
├──┼───────────┼──────────┤
│3   │證人卯○○於市調處之證│有證據能力，理由同編│
│    │述                    │號1                 │
├──┼───────────┼──────────┤
│4   │證人卯○○於偵查中之證│係在檢察官前所為之陳│
│    │述                    │述，且經具結後而為證│
│    │                      │言，亦無顯有不可信之│
│    │                      │情形，依刑事訴訟法第│
│    │                      │159 條之1 第2 項規定│
│    │                      │，本院認有證據能力。│
├──┼───────────┼──────────┤
│5   │證人趙容青於市調處之證│係被告以外之人於審判│
│    │述                    │外之言詞陳述，屬傳聞│
│    │                      │證據，且檢察官亦未舉│
│    │                      │出有其他例外舉得證據│
│    │                      │能力之情形，本院認無│
│    │                      │證據能力。          │
├──┼───────────┼──────────┤
│6   │證人趙容青於偵查中之證│有證據能力，理由同編│
│    │述                    │號4                 │
├──┼───────────┼──────────┤
│7   │證人辰○○於市調處之證│無證據能力，理由同編│
│    │述                    │號5                 │
├──┼───────────┼──────────┤
│8   │證人辰○○於偵查中之證│有證據能力，理由同編│
│    │述                    │號4                 │
├──┼───────────┼──────────┤
│9   │證人午○○於市調處之證│係被告以外之人於審判│
│    │述                    │外之言詞陳述，屬傳聞│
│    │                      │證據，且與其於本院審│
│    │                      │理中之證述並無顯然不│
│    │                      │符或有特別可信之情形│
│    │                      │，檢察官亦未舉出有其│
│    │                      │他例外舉得證據能力之│
│    │                      │情況，本院認無證據能│
│    │                      │力。                │
├──┼───────────┼──────────┤
│10  │證人午○○於偵查中之證│有證據能力，理由同編│
│    │述                    │號4                 │
├──┼───────────┼──────────┤
│11  │證人丙○○於市調處之證│無證據能力，理由同編│
│    │述                    │號9                 │
├──┼───────────┼──────────┤
│12  │證人丙○○於偵查中之證│有證據能力，理由同編│
│    │述                    │號4                 │
├──┼───────────┼──────────┤
│13  │證人壬○○於市調處之證│無證據能力，理由同編│
│    │述                    │號9                 │
├──┼───────────┼──────────┤
│14  │證人壬○○於偵查中之證│有證據能力，理由同編│
│    │述                    │號4                 │
├──┼───────────┼──────────┤
│15  │證人未○○於市調處之證│無證據能力，理由同編│
│    │述                    │號9                 │
├──┼───────────┼──────────┤
│16  │證人未○○於偵查中之證│有證據能力，理由同編│
│    │述                    │號4                 │
├──┼───────────┼──────────┤
│17  │證人庚○○於市調處之證│無證據能力，理由同編│
│    │述                    │號9                 │
├──┼───────────┼──────────┤
│18  │證人庚○○於偵查中之證│有證據能力，理由同編│
│    │述                    │號4                 │
├──┼───────────┼──────────┤
│19  │證人乙○○於市調處之證│無證據能力，理由同編│
│    │述                    │號9                 │
├──┼───────────┼──────────┤
│20  │證人乙○○於偵查中之證│有證據能力，理由同編│
│    │述                    │號4                 │
├──┼───────────┼──────────┤
│21  │證人巳○○於市調處之證│無證據能力，理由同編│
│    │述                    │號9                 │
├──┼───────────┼──────────┤
│22  │證人巳○○於偵查中之證│有證據能力，理由同編│
│    │述                    │號4                 │
├──┼───────────┼──────────┤
│23  │證人丑○○於市調處之證│無證據能力，理由同編│
│    │述                    │號5                 │
├──┼───────────┼──────────┤
│24  │證人丑○○於偵查中之證│有證據能力，理由同編│
│    │述                    │號4                 │
├──┼───────────┼──────────┤
│25  │證人陳清鑑於市調處之證│無證據能力，理由同編│
│    │述                    │號5                 │
├──┼───────────┼──────────┤
│26  │證人陳清鑑於偵查中之證│有證據能力，理由同編│
│    │述                    │號4                 │
├──┼───────────┼──────────┤
│27  │證人戊○○於市調處之證│無證據能力，理由同編│
│    │述                    │號9                 │
├──┼───────────┼──────────┤
│28  │證人戊○○於偵查中之證│有證據能力，理由同編│
│    │述                    │號4                 │
├──┼───────────┼──────────┤
│29  │證人酉○○於市調處之證│無證據能力，理由同編│
│    │述                    │號9                 │
├──┼───────────┼──────────┤
│30  │證人酉○○於偵查中之證│有證據能力，理由同編│
│    │述                    │號4                 │
├──┼───────────┼──────────┤
│31  │證人李煥熏於市調處之證│有證據能力，理由同編│
│    │述                    │號1                 │
├──┼───────────┼──────────┤
│32  │證人李煥熏於偵查中之證│有證據能力，理由同編│
│    │述                    │號4                 │
├──┼───────────┼──────────┤
│33  │證人曾永於市調處之證述│有證據能力，理由同編│
│    │                      │號1                 │
├──┼───────────┼──────────┤
│34  │證人曾永於偵查中之證述│有證據能力，理由同編│
│    │                      │號4                 │
├──┼───────────┼──────────┤
│35  │證人史燦輝於偵查中之證│有證據能力，理由同編│
│    │述                    │號4                 │
├──┼───────────┼──────────┤
│36  │證人劉東南於偵查中之證│有證據能力，理由同編│
│    │述                    │號4                 │
├──┼───────────┼──────────┤
│37  │證人蔣崇仁於警訊中之證│有證據能力，理由同編│
│    │述                    │號1                 │
├──┼───────────┼──────────┤
│38  │證人蔣崇仁於偵查中之證│有證據能力，理由同編│
│    │述                    │號4                 │
├──┼───────────┼──────────┤
│39  │證人李飛龍之高雄縣政府│無證據能力，理由同編│
│    │消防局談話筆錄        │號5                 │
├──┼───────────┼──────────┤
│40  │證人即另案被告陳敏賢於│有證據能力，理由同編│
│    │偵查中之證述          │號2                 │
├──┼───────────┼──────────┤
│41  │證人即另案被告吳文寶於│無證據能力，理由同編│
│    │市調處之證述          │號5                 │
├──┼───────────┼──────────┤
│42  │證人寅○○於市調處之證│無證據能力，理由同編│
│    │述                    │號9                 │
├──┼───────────┼──────────┤
│43  │證人寅○○於偵查中之證│有證據能力，理由同編│
│    │述                    │號4                 │
├──┼───────────┼──────────┤
│44  │證人即另案被告王彩碧於│無證據能力，理由同編│
│    │市調處之證述          │號5                 │
├──┼───────────┼──────────┤
│45  │證人即另案被告王彩碧於│有證據能力，理由同編│
│    │偵查中之證述          │號2                 │
├──┼───────────┼──────────┤
│46  │證人即另案被告王彩碧於│係在法官前所為之陳述│
│    │本院另案審理中所為之證│，依刑事訴訟法第159 │
│    │述                    │條之1 第1 項規定，有│
│    │                      │證據能力            │
├──┼───────────┼──────────┤
│47  │證人申○○於市調處之證│無證據能力，理由同編│
│    │述                    │號5                 │
├──┼───────────┼──────────┤
│48  │證人即另案被告嚴世華於│有證據能力，理由同編│
│    │本院另案審理中所為之證│號46                │
│    │述                    │                    │
├──┼───────────┼──────────┤
│49  │證人許祖慧於市調處之證│無證據能力，理由同編│
│    │述                    │號5                 │
├──┼───────────┼──────────┤
│50  │證人許祖慧於偵查中之證│有證據能力，理由同編│
│    │述                    │號4                 │
├──┼───────────┼──────────┤
│51  │證人蔡佳容於市調處之證│無證據能力，理由同編│
│    │述                    │號5                 │
├──┼───────────┼──────────┤
│52  │證人蔡佳容於偵查中之證│有證據能力，理由同編│
│    │述                    │號4                 │
├──┼───────────┼──────────┤
│53  │證人劉克強於市調處之證│無證據能力，理由同編│
│    │述                    │號5                 │
├──┼───────────┼──────────┤
│54  │證人劉克強於偵查中之證│有證據能力，理由同編│
│    │述                    │號4                 │
├──┼───────────┼──────────┤
│55  │證人SIRIPHUPA CHAI（中│有證據能力，理由同編│
│    │文姓名陳國安）於警訊中│號1                 │
│    │之證述                │                    │
├──┼───────────┼──────────┤
│56  │證人SIRPHUPA CHAI （中│有證據能力，理由同編│
│    │文姓名陳國安）於偵查中│號4                 │
│    │之證述                │                    │
├──┼───────────┼──────────┤
│57  │證人PHATTHAWI PRASOET │無證據能力，理由同編│
│    │（中文姓名巴舍）於警訊│號5                 │
│    │中之證述              │                    │
├──┼───────────┼──────────┤
│58  │證人PHATTHAWI PRASOET │有證據能力，理由同編│
│    │（中文姓名巴舍）於偵查│號2                 │
│    │中之證述              │                    │
├──┼───────────┼──────────┤
│59  │證人KAEOKNOE BAENG（中│無證據能力，理由同編│
│    │文姓名彬）於警訊中之證│號5                 │
│    │述                    │                    │
├──┼───────────┼──────────┤
│60  │證人KAEOKNOE BAENG（中│有證據能力，理由同編│
│    │文姓名彬）於偵查中之證│號2                 │
│    │述                    │                    │
├──┼───────────┼──────────┤
│61  │證人THAMAK NIKHOM （中│係被告以外之人於審判│
│    │文姓名尼空）於警訊中之│外之言詞陳述，屬傳聞│
│    │證述                  │證據，惟當事人於本院│
│    │                      │嚴詞辯論終結前並未聲│
│    │                      │明異議，且本院審酌該│
│    │                      │筆錄做成之狀況，並無│
│    │                      │顯有意思不自由之情形│
│    │                      │，亦認為適當，依刑事│
│    │                      │訴訟法第159 條之5 第│
│    │                      │1 項、第2 項規定，本│
│    │                      │院認有證據能力。    │
├──┼───────────┼──────────┤
│62  │證人THAMAK NIKHOM （中│有證據能力，理由同編│
│    │文姓名尼空）於偵查中之│號4                 │
│    │證述                  │                    │
├──┼───────────┼──────────┤
│63  │證人PHETKOLNG CHAIWAT │無證據能力，理由同編│
│    │（中文姓名猜娃）於警訊│號5                 │
│    │中之證述              │                    │
├──┼───────────┼──────────┤
│64  │證人PHETKOLNG CHAIWAT │有證據能力，理由同編│
│    │（中文姓名猜娃）於偵查│號4                 │
│    │中之證述              │                    │
├──┼───────────┼──────────┤
│65  │證人THAENTHONGP PRADIT│無證據能力，理由同編│
│    │（中文姓名巴里）於警訊│號5                 │
│    │中之證述              │                    │
├──┼───────────┼──────────┤
│66  │證人THAENTHONGP PRADIT│有證據能力，理由同編│
│    │（中文姓名巴里）於偵查│號4                 │
│    │中之證述              │                    │
├──┼───────────┼──────────┤
│67  │證人THONGSUK SOMKHID（│無證據能力，理由同編│
│    │中文姓名松肯）於警訊中│號5                 │
│    │之證述                │                    │
├──┼───────────┼──────────┤
│68  │證人THONGSUK SOMKHID（│有證據能力，理由同編│
│    │中文姓名松肯）於偵查中│號4                 │
│    │之證述                │                    │
├──┼───────────┼──────────┤
│69  │證人CHOMPHOOSEE ANAN（│無證據能力，理由同編│
│    │中文姓名阿南）於警訊中│號5                 │
│    │之證述                │                    │
├──┼───────────┼──────────┤
│70  │證人CHOMPHOOSEE ANAN（│有證據能力，理由同編│
│    │中文姓名阿南）於偵查中│號4                 │
│    │之證述                │                    │
├──┼───────────┼──────────┤
│71  │證人MEEMAK SARANYOO （│無證據能力，理由同編│
│    │中文姓名沙朗育）於警訊│號5                 │
│    │中之證述              │                    │
├──┼───────────┼──────────┤
│72  │證人MEEMAK SARANYOO （│有證據能力，理由同編│
│    │中文姓名沙朗育）於偵查│號4                 │
│    │中之證述              │                    │
├──┼───────────┼──────────┤
│73  │證人KAENJAAROEN JARAN │有證據能力，理由同編│
│    │（中文姓名查論）於偵查│號4                 │
│    │中之證述              │                    │
├──┼───────────┼──────────┤
│74  │證人SAECHANG CHOKCHAI │無證據能力，理由同編│
│    │（中文姓名確猜）於警訊│號5                 │
│    │中之證述              │                    │
├──┼───────────┼──────────┤
│75  │證人SAECHANG CHOKCHAI │有證據能力，理由同編│
│    │（中文姓名確猜）於偵查│號4                 │
│    │中之證述              │                    │
├──┼───────────┼──────────┤
│76  │證人MUEANGJAN PHON（中│有證據能力，理由同編│
│    │文姓名朋）於偵查中之證│號4                 │
│    │述                    │                    │
├──┼───────────┼──────────┤
│77  │證人PRAWANNE THANAWAT │有證據能力，理由同編│
│    │（中文姓名特拿娃）於偵│號4                 │
│    │查中之證述            │                    │
├──┼───────────┼──────────┤
│78  │證人SURIYAMANEE ANUPON│無證據能力，理由同編│
│    │G （中文姓名阿奴逢）於│號5                 │
│    │警訊中之證述          │                    │
├──┼───────────┼──────────┤
│79  │證人MITAYA SAMRAN （中│有證據能力，理由同編│
│    │文姓名尚朗）於偵查中之│號4                 │
│    │證述                  │                    │
├──┼───────────┼──────────┤
│80  │證人JIDCHOOM PONGPAN（│有證據能力，理由同編│
│    │中文姓名潘）於偵查中之│號4                 │
│    │證述                  │                    │
├──┼───────────┼──────────┤
│81  │證人SAMA CHANAPONG（中│有證據能力，理由同編│
│    │文姓名那彭）於偵查中之│號4                 │
│    │證述                  │                    │
└──┴───────────┴──────────┘


司法院資訊處製作；財團法人民間司法改革基金會備份。
